【裁判字號】    88,訴,1053
【裁判日期】    890821
【裁判案由】    重利等
【裁判全文】
臺灣臺南地方法院刑事判決                        八十八年度訴字第一五三號
    公  訴  人  臺灣台南地方法院檢察署檢察官
    被      告  戊○○
右列被告因重利等案件，經檢察官提起公訴 (八十八年度偵字第四一六五號)，本院
判決如左：
    主  文
戊○○常業重利，處有期徒刑壹年陸月；又以加害生命之事，恐嚇他人，致生危害於
安全，處有期徒刑陸月。應執行有期徒刑壹年拾月。
    事  實
一、戊○○前於民國（下同）七十八年間因犯偽造文書罪、竊盜罪、脫逃罪及違反槍
    砲彈藥刀械管制條例案件、懲治盜匪條例案件，經台灣高等法院台南分院合併定
    應執行之刑為有期徒刑十年確定，於假釋中，竟仍不知悔改，以貸放金錢牟取重
    利為常業，於八十八年一月起，在中華日報刊登廣告貸放金錢，招攬急需用錢者
    ，藉機牟取暴利。戊○○乘他人急需現金周轉之急迫情形，於如附表編號一至五
    號之時、地借貸如附表編號一至五號之現金數額予丙○○、乙○○、己○○、丁○○、甲○○等人，雙方約定以先扣利息之方式，每十天為一期，每期利息二十
    分（即借新台幣一萬元，利息為二千元），並要求借貸人簽發本票及扣留身分證
    、信用卡等物作為質押，戊○○即以此為常業。
二、緣戊○○另於八十八年三月七日借錢給丙○○，因丙○○於同年月十六日無法繳
    息，戊○○即至丙○○位於台南市之公司，要求扣留丙○○之行動電話及提款卡
    ，且對丙○○恐嚇稱：明日（即十七日）若再交不出利息，就把皮繃緊一點，要
    把你打得吐血！致生危害丙○○安全。嗣經警方循線於八十八年三月十六日二十
    三時二十分，持搜索票至前開營業處所實施搜索，當場扣得刷卡機一組、身分證
    五張、身分證影本十八張、信用卡七張、本票、讓渡書、切結書各一張、私章十
    二枚、公司印章五枚等物，始查悉上情。
三、案經台南市警察局第五分局報告台灣台南地方法院檢察署檢察官偵查起訴。
    理  由
一、訊據被告戊○○矢口否認有右揭重利犯行，辯稱：伊是被一名綽號阿德之姓名年
    籍不詳之成年男子所僱用，伊並不知情，至於丙○○，伊僅負責送錢去給他，根
    本沒有恐嚇他云云。惟查：
（一）右揭事實，業據證人丙○○、乙○○、己○○、丁○○、甲○○於警訊中及本
      院審理時證述明確在卷（參見八十八年度偵字第四一六五號警卷第五頁至第十
      頁、本院八十九年一月二十四日、八十八年十一月十五日訊問筆錄），且均經
      渠等指認無誤，此參酌被告亦自承丙○○曾經直接將利息交予伊，二人見過面
      ，至於平時，伊均受綽號阿德之男子囑託，將錢直接交予借貸者等情（參見本
      院八十九年五月三十一日訊問筆錄），則前開指認益加可信，是被告辯稱伊並
      非綽號阿明之男子，伊是被陷害的云云，自不堪採信。
（二）次查，被告另稱該地下錢莊經營者另有其人，惟被告於偵查中辯稱：重利部分
      ，是伊在當鋪工作，伊去幫老闆（綽號文忠）收錢，聯絡電話是Ｚ00000
      0000號及Ｚ000000000號；惟於本院審理中復翻異前供，改稱：
      重利部分，老闆是阿德，聯絡電話為Ｚ000000000號；是衡諸常情，
      被告既然供稱伊於八十七年年底，即受僱於一個老闆，未換工作，則為何前後
      所述，互核並不相符，顯見被告所辯，純係事後矯飾卸責之詞，自不足採。
（三）此外，復有於被告住處當場搜索之扣案如附表編號一至五之人之身分證、甲○○之花旗銀行信用卡，以及渠等所簽發之本票共計六張附卷足資佐憑，事證明
      確，被告犯行堪以認定，應予依法論科。
二、被告戊○○乘被害人急迫之際，貸以金錢，而取得月息二十分，相當於年利率百
    分之二百四十與原本顯不相當之重利，較法定最高利率年利率百分之二十高出甚
    多，核其所為，係犯刑法第三百四十五條之常業重利罪，以及另犯同法第三百零
    五條之恐嚇罪。被告所犯上開二罪，犯意個別，行為互殊，應予分論併罰。被告
    係自八十八年一月起即從事重利放款為常業，已如前述，公訴人誤認為自八十八
    年三月間起，似有未洽，併此敘明。爰審酌被告品行、手段、犯後態度等一切情
    狀，量處如主文所示之刑，以示懲儆。至扣案之刷卡機一台、身分證影本十八張
    雖係被告所有，惟乏證據證明係供本件犯罪所用之物，又非違禁物，爰不為沒收
    之諭知；又扣案之身分證五張、信用卡七張、本票、讓渡書、切結書各一張、私
    章十二枚、公司印章五枚等物，非屬被告所有，爰不予宣告沒收，附此敘明。
據上論斷，應依刑事訴訟法第二百九十九條第一項前段、刑法第三百四十五條、第三
百零五條、第五十一條第五款，罰金罰鍰提高標準條例第一條前段，判決如主文。
本案經檢察官高峰祈到庭執行職務。
中    華    民    國      八十九      年    八        月    二十一     日
                                  臺灣臺南地方法院刑事第三庭
                                      審判長法  官  董武全
                                            法  官  陳振謙
                                            法  官  謝家宜
右正本證明與原本無異。
如不服本判決，應於判決送達後十日內，向本院提出上訴狀。
                                            書記官  魏芝雯
      華    民    國      八十九      年    八        月     二十二    日
附表：
┌───┬─────┬───────┬────┬────┐
│ 編號 │債務人    │ 地點         │時間    │金額    │
├───┼─────┼───────┼────┼────┤
│ 一   │丙○○    │台南市○○路與│八十八年│新台幣（│
│      │          │國華街交叉口附│三月七日│下同）二│
│      │          │近泡沫紅茶店  │        │萬元    │
├───┼─────┼───────┼────┼────┤
│二    │乙○○    │台南市○○路一│八十八年│一萬元  │
│      │          │段長欣通訊行門│三月十日│        │
│      │          │口            │        │        │
├───┼─────┼───────┼────┼────┤
│三    │己○○    │同一之地點    │八十八年│四萬元  │
│      │          │              │一月九日│        │
│      │          │              │        │        │
├───┼─────┼───────┼────┼────┤
│四    │丁○○    │同一之地點    │八十八年│三萬元  │
│      │          │              │三月十一│        │
│      │          │              │日      │        │
├───┼─────┼───────┼────┼────┤
│五    │甲○○    │台南市○○路與│八十年三│八萬元  │
│      │          │中正路口之花旗│月十日  │        │
│      │          │銀行門口      │        │        │
└───┴─────┴───────┴────┴────┘
附錄本件論罪科刑法條全文：
中華民國刑法第三百四十五條
以犯前條之罪為常業者，處五年以下有期徒刑，得併科三千元以下罰金。
中華民國刑法第三百零五條
以加害生命、身體、自由、名譽、財產之事，恐嚇他人致生危害於安全者，處二年以
下有期徒刑、拘役或三百元以下罰金。


司法院資訊處製作；財團法人民間司法改革基金會備份。
